臺灣臺中地方法院民事判決  
                            111年度重訴字第394號 
原      告  陳鵬威  
訴訟代理人  賴國欽律師
被      告  曾俊民  

訴訟代理人  朱坤茂律師
上列當事人間清償借款事件，本院於民國111年9月5日言詞辯論
終結，判決如下：
    主    文
被告應給付原告人民幣200萬元，及自民國111年7月21日起至清
償日止，按週年利率百分之5計算之利息。
被告應給付原告美金11萬元，及自民國111年7月21日起至清償日
止，按週年利率百分之5計算之利息。
原告其餘之訴及假執行之聲請均駁回。
訴訟費用由被告負擔百分之77，餘由原告負擔。
本判決第一項部分於原告以人民幣66萬6000元為被告供擔保後，
得假執行。但被告如以人民幣200萬元為原告預供擔保，得免為
假執行。
本判決第二項部分於原告以美金3萬6000元為被告供擔保後，得
假執行。但被告如以美金11萬元為原告預供擔保，得免為假執行
。
    事實及理由
壹、程序方面：
一、按訴狀送達後，原告不得將原訴變更或追加他訴。但擴張或
    減縮應受判決事項之聲明者，不在此限，民事訴訟法第255
    條第1項第3款定有明文。本件原告起訴聲明原為：（一）被
    告應給付原告新臺幣（下同）1884萬8400元，及自起訴狀繕
    本送達翌日起至清償日止，按週年利率百分之5計算之利息
    。（二）被告應給付原告美金30萬元，及自起訴狀繕本送達
    翌日起至清償日止，按週年利率百分之5計算之利息（本院
    卷第13頁起訴狀）。嗣於收受本院111年度補字第1162號命
    補繳裁判費之裁定後，具狀就訴之聲明第1、2項本金變更為
    ：人民幣200萬元及美金22萬2618元（本院卷第63、65頁）
    。核屬減縮應受判決事項之聲明，合於上揭規定，應予准許
    。
二、被告經合法通知，未於言詞辯論期日到場，核無民事訴訟法
    第386條各款所列情形，爰依原告之聲請，由其一造辯論而
    為判決。
貳、實體部分：
一、原告主張：被告於99年到102年間，向原告借款，原告分別
    於99年11月26日匯款人民幣40萬元、100年1月26日匯款人民
    幣60萬元、100年3月31日匯款人民幣100萬元（共計人民幣2
    00萬元）至訴外人康筌股份有限公司（下稱康筌公司），由
    康筌公司轉匯至被告所有銀行帳戶。被告另為借款給第三人
    顏登在，而於100、101年間，向原告借款，原告於100年11
    月7日匯款美金6萬元予被告，被告於同日轉匯給顏登在經營
    之盟登企業有限公司（下稱盟登公司），原告又於101年1月
    18日依照被告指示，直接匯款美金5萬元至盟登公司帳戶，
    嗣後陸續匯款予被告，累計借款美金22萬2618元，爰依消費
    借貸契約，請求被告清償上開本息等語。並聲明：（一）被
    告應給付原告人民幣200萬元，及自起訴狀繕本送達翌日起
    至清償日止，按週年利率百分之5計算之利息。（二）被告
    應給付原告美金22萬2618元，及自起訴狀繕本送達翌日起至
    清償日止，按週年利率百分之5計算之利息（三）原告願供
    擔保，請准宣告假執行。
二、被告雖未於言詞辯論期日到場，然據其所提出之書狀則以：
    對於向原告借款人民幣200萬元和美金11萬元部分不爭執，
    其餘不復記憶，尚待查明等語。並聲明：（一）原告之訴駁
    回。（二）如受不利判決，被告願供擔保，請准宣告免為假
    執行。
三、本院得心證之理由：
(一)按當事人主張有利於己之事實者，就其事實有舉證之責任，
    民事訴訟法第277條第1項前段定有明文。稱消費借貸者，謂
    當事人一方移轉金錢或其他代替物之所有權於他方，而約定
    他方以種類、品質、數量相同之物返還之契約；借用人應於
    約定期限內，返還與借用物種類、品質、數量相同之物，未
    定返還期限者，借用人得隨時返還，貸與人亦得定一個月以
    上之相當期限，催告返還，民法第474條第1項、第478條定
    有明文。倘當事人主張與他方有消費借貸關係存在者，自應
    就該借貸意思互相表示合致及借款業已交付之事實，均負舉
    證之責（最高法院98年度台上字第1045號民事判決意旨參照
    ）。
(二)經查，原告主張其借款人民幣200萬元、美金11萬元予被告
    之事實，為被告所不爭執（本院卷第81~82頁答辯狀），並
    有原告提出之暫收款明細（本院卷第29~37頁）、100年11月
    7日原告台新國際商業銀行香港分行轉帳單（本院卷第39頁
    ）、100年11月7日被告匯款予盟登公司之台新國際商業銀行
    香港分行匯款申請書（本院卷第47頁）、盟登公司經濟部商
    工登記公示資料查詢單（本院卷第45頁）、被告與顏登在10
    0年11月5日借款合同（本院卷第49頁）、101年1月18日台新
    國際商業銀行香港分行匯出單（本院卷第53頁）為證，首堪
    信為真實。
(三)至原告主張尚有美金11萬2618元借款部分，為被告否認，原
    告亦自承該部分找不到當初匯款單（本院卷第90頁筆錄），
    復無其他事證可佐，原告此部分請求尚屬無據。
(四)末按給付無確定期限者，債務人於債權人得請求給付時，經
    其催告而未為給付，自受催告時起，負遲延責任，其經債權
    人起訴而送達訴狀，或依督促程序送達支付命令或為其他相
    類之行為者，與催告有同一之效力；遲延之債務以支付金錢
    為標的者，債權人得請求依法定利率計算之遲延利息；應付
    利息之債務，其利率未經約定，亦無法律可據者，週年利率
    為百分之5，民法第229條第2項、第233條第1項前段、第203
    條分別定有明文。查原告主張本件債務為未定期限之借款，
    於起訴前已多次向被告催討（本院卷第17頁），此部分被告
    並未到庭，亦未提出書狀答辯，依民事訴訟法第280條第3項
    準用第1項之規定，視為自認，堪認原告前已定一個月以上
    期限催告被告返還，是原告請求自起訴狀繕本送達翌日（即
    111年7月21日，本院卷第79頁送達證書）起至清償日止按週
    年利率百分之5計算之利息，亦屬有據。
四、綜上所述，原告本於兩造間消費借貸之法律關係，請求被告
    給付人民幣200萬元、美金11萬元，及均自111年7月21日起
    至清償日止上開法定遲延利息，即無不合，應予准許。逾此
    範圍外之請求，即屬無據，應予駁回。
五、因本件事證已臻明確，兩造其餘主張陳述及所提之證據，均
    與本件之判斷結果不生影響，毋庸再予審酌，附此敘明。
六、假執行之宣告：兩造均陳明願供擔保，聲請宣告假執行、免
    為假執行，就原告勝訴部分核無不合，爰分別酌定相當擔保
    金額均准許之。至原告敗訴部分，假執行之聲請，因訴之駁
    回而失所附麗，不應准許，併予駁回。
參、結論：原告之訴為一部有理由，一部無理由，依民事訴訟法
    第385條第1項前段、第79條、第390條第2項、第392條第2項
    ，判決如主文。
中　　華　　民　　國　　111 　年　　10　　月　　24　　日
                  民事第一庭    法  官  蕭一弘
正本係照原本作成。
如對本判決上訴，須於判決送達後20日內向本院提出上訴狀。如
委任律師提起上訴者，應一併繳納上訴審裁判費。
民事訴訟法第460條第1項前段、第2項規定，被上訴人於言詞辯
論終結前，得為附帶上訴。附帶上訴，雖在被上訴人之上訴期間
已滿，或曾捨棄上訴權或撤回上訴後，亦得為之。  
中　　華　　民　　國　　111 　年　　10　　月　　24　　日
                                書記官  黃馨萱